---
title: "Municípios de Pernambuco"
output:
   flexdashboard::flex_dashboard:
    orientation: rows
    # vertical_layout: scroll
    theme: lumen
runtime: shiny
---

```{r setup, include=FALSE}
knitr::opts_chunk$set(echo = TRUE)

pacman::p_load(caret, corrplot, dplyr, DT, flexdashboard, funModeling, lubridate, plotly, shiny, zoo) # carregar pacotes

source('municipios_processamento.R')

# mun_pe <- read.csv2('../../bases_tratadas/clusters_municipios_pe.csv')

```

Painel de Indicadores {data-icon="fa-chart-line" data-orientation=rows}
===================================== 

Controles {.sidebar}
-------------------------------------

```{r controle1, echo=FALSE, warning=FALSE, message=FALSE}

radioButtons(inputId = 'radioA1', 'Selecione a RD', c('PERNAMBUCO', unique(levels(mun_pe$rd))), inline = F)

checkboxGroupInput(inputId = 'radioA2', 'Selecione os Indicadores', names(mun_pe)[-c(1:3,7:9,15)], selected = c('pib', 'pop', 'vab', 'icms', 'ipi', 'ipva', 'salario_medio', 'pop_ocu_per'))
```

Row
-------------------------------------

### Distribuição dos indicadores

```{r hist, echo=FALSE, warning=FALSE, message=FALSE}
renderPlot({
  
  if(input$radioA1 == "PERNAMBUCO") {
  
    m <- mun_pe %>% select(input$radioA2)
    
    plot_num(m)
    
    }
  
  else {
    
    m <- mun_pe %>% filter(rd == input$radioA1) %>% select(input$radioA2) ## dinâmica
    
    plot_num(m)
    
  }
  
})
```

### Relacionamento entre os indicadores

```{r cor, echo=FALSE, warning=FALSE, message=FALSE}
renderPlot({
  
  if(input$radioA1 == "PERNAMBUCO") {
  
    m <- mun_pe %>% select(input$radioA2)
    
    corrplot(cor(m))
    
    }
  
  else {
    
    m <- mun_pe %>% filter(rd == input$radioA1) %>% select(input$radioA2) ## dinâmica
    
    corrplot(cor(m))
    
  }
  
})
```

Agrupamento {data-icon="fa-object-group" data-orientation=rows}
===================================== 

Inputs {.sidebar}
-----------------------------------------------------------------------

```{r controle2, echo=FALSE, warning=FALSE, message=FALSE}

radioButtons(inputId = 'radioB1', 'Selecione a RD', c('PERNAMBUCO', unique(levels(mun_pe$rd))), inline = F)

radioButtons(inputId = 'radioB2', 'Escolha o Total de Grupos', 1:6, inline = T)

radioButtons(inputId = 'radioX1', 'Selecione os Indicadores',  names(mun_pe)[-c(1:3,7:9,15)], inline = F)

radioButtons(inputId = 'radioY1', 'Selecione os Indicadores', names(mun_pe)[-c(1:3,7:9,15)], inline = F)
```

Row
-------------------------------------

### Agrupamento 

```{r cluster, echo=FALSE, warning=FALSE, message=FALSE}
renderPlotly({
  
  if(input$radioB1 == "PERNAMBUCO") {
  
    cls <- kmeans(x = mun_pe [, c(4:6, 10:14)], centers = 12)
    
    mun_pe$cluster <- as.factor(cls$cluster)
    
    x_axis <- input$radioX1
    y_axis <- input$radioY1
    
  ggplot(mun_pe, aes_string(x = x_axis, y = y_axis, color = "cluster")) +
  geom_point(size = 4,
             stroke = 3) +
  theme_light()
  
    }
  
  else {
    
    m <- mun_pe %>% filter(rd == input$radioB1) ## dinâmica
    
    cls <- kmeans(x = m [, c(4:6, 10:14)], centers = input$radioB2) ## dinâmica
    
    m$cluster <- as.factor(cls$cluster)
    
    x_axis <- input$radioX1
    y_axis <- input$radioY1
    
 ggplot(m, aes_string(x = x_axis, y = y_axis, color = 'cluster')) +
  geom_point(size = 4,
             stroke = 3) +
  theme_light()
    
  }
  
})
```

Predição {data-icon="fa-diagnoses" data-orientation=rows}
=====================================

Controles {.sidebar}
-------------------------------------

```{r controle3, echo=FALSE, warning=FALSE, message=FALSE}
numericInput('numC1', 'PIB', min(mun_pe$pib), step = 100000)

numericInput('numC2', 'Salário Médio', min(mun_pe$salario_medio), step = 0.1)
```

What-if?

O que acontece com a popução ocupada se o pib ou salário médio de um município forem modificados?

Row
-------------------------------------

### Impacto dos Indicadores

```{r pred1, echo=FALSE, warning=FALSE, message=FALSE}
train.control <- trainControl(method = "cv", number = 10)

mun_LM <- train(pop_ocu_per ~ pib + salario_medio, data = mun_pe, method = "lm", trControl = train.control)

summary(mun_LM)
```

### Predição da População Ocupada

```{r pred2, echo=FALSE, warning=FALSE, message=FALSE}

renderPrint({

predict(mun_LM, data.frame(pib = input$numC1, salario_medio = input$numC2))
  
})
```

Metadados {data-icon="fa-info" data-orientation=rows}
=====================================

Row
-------------------------------------

### Qualidade dos dados

```{r quali, echo=FALSE, warning=FALSE, message=FALSE}

knitr::kable(status(mun_pe))

```

Veja abaixo a tabela com as informações detalhadas dos indicadores <br> `r knitr::kable(mun_pe_meta) # inline` 