---
title: "Agrupamento Municípios PE"
output: 
  flexdashboard::flex_dashboard:
    storyboard: true
    social: menu
    source: embed
---

```{r setup, include=FALSE}
#pacotes
pacman::p_load(conclust, corrplot, cluster, dplyr, factoextra, flexdashboard, funModeling, ggplot2, ggrepel, htmltools, leaflet, leaflet.extras, leaflet.minicharts, plotly, scclust)

set.seed(1)

# funções
padroniza <- function(x) {
  x <- (x - min(x)) / (max(x) - min(x))
  return(x)
}

# ETL
mun_pe <- read.csv2('../../bases_tratadas/clusters_municipios_pe.csv')
mun_pe$rd <- as.factor(mun_pe$rd)
mun_pe$municipio <- as.factor(mun_pe$municipio)
```

### Indicadores - como os indicadores se comportam? Há pontos extremos 

```{r}
plot_num(mun_pe[ , 4:6])
```

***

- Para agrupamento dos municípios do estado, foram selecionados três indicadores - População (pop), Produto Interno Bruto (pib) e Valor Adicionado Bruto de Serviços (vab). Eles apresentam distribuição de <i> cauda longa </i> voltada para à esquerda. Isso ocorre quando há na amostra algum dos municípios com padrão diferente dos outros. Como pode ser observado no agrupamento em que está o município de <b> Recife </b>. 

- Em virtude da dinâmica das Regiões de Desenvolvimento (RD), é possível que isso também ocorra nos agrupamentos, uma vez que cada RD tende a possuir uma cidade polo, a qual concentra pop, pib e vab. 

### Correlações - Existem padrões de variação conjunta entre eles?

```{r}
corrplot(cor(mun_pe[, 3:6]))
```

***

- Observamos que os indicadores População (pop), Produto Interno Bruto (pib) e Valor Adicionado Bruto de Serviços (vab) estão <b> correlacionados </b>, pois apresentam o mesmo comportamento de variação: quando <b> um </b> varia positivamente, o <b> outro </b> também varia positivamente e de forma proporcional. Isso é indicado pela cor azul do gráfico e o tamanho do círculo (próximo de 1). 

- Por isso, para agrupamento (clusters) é melhor usar apenas uma das variáveis correlacionadas. Caso todas sejam usadas, poderemos confundir o algoritmo de divisão e agrupamento. 

### Agreste Central

```{r AC, echo=FALSE, warning=FALSE, message=FALSE}
# ETL
mun_pe_cluster <- mun_pe
rownames(mun_pe_cluster) <- mun_pe[ , 2]

mun_pe_cluster [, 10:13] <- as.data.frame(
  sapply(mun_pe_cluster [, 3:6], padroniza, simplify=F)
)

rdfiltro <- as.character(levels(mun_pe_cluster$rd)[1])

mun_pe_clusterA <- mun_pe_cluster %>% filter(rd == rdfiltro)
```

```{r AC1, echo=FALSE, warning=FALSE, message=FALSE}
# remoção do outlier

mun_pe_clusterA1 <- mun_pe_cluster %>% filter(municipio == 'CARUARU')

mun_pe_clusterA <- mun_pe_cluster %>% filter(rd == rdfiltro & municipio != 'CARUARU')

mun_pe_clusterA$etiqueta <- ifelse(mun_pe_clusterA$pib.1 > median(mun_pe_clusterA$pib.1), 'G1', 'G2')

my_dist <- distances(mun_pe_clusterA,
                     id_variable = "municipio",
                     dist_variables = c("dist.1"))

my_clustering <- sc_clustering(my_dist, size_constraint = 8, type_labels = mun_pe_clusterA$etiqueta, type_constraints = c("G1" = 4, "G2" = 4))

mun_pe_clusterA$cluster <- my_clustering

mun_pe_clusterA1$etiqueta <- 'G0'
mun_pe_clusterA1$cluster <- 3

mun_pe_clusterA <- rbind(mun_pe_clusterA, mun_pe_clusterA1)

mun_pe_clusterA$cluster <- as.factor(mun_pe_clusterA$cluster)

pal <- colorFactor(c("navy", "red", 'green', 'orange'), domain = c("0", "1", '2', '3'))

leaflet(mun_pe_clusterA) %>% addTiles() %>%
  addCircleMarkers(
    color = ~pal(cluster),
    stroke = FALSE, fillOpacity = 0.5, popup = ~htmlEscape(paste(municipio, 'R$', format(pib, big.mark=".")))
  ) %>%
  addLegend("bottomright", pal = pal, values = ~cluster,
            title = "Grupos",
            opacity = 1
  ) %>%
  addFullscreenControl()

mun_pe_cluster_completo <- mun_pe_clusterA

```

***

- O agrupamento ao lado reduz as distâncias entre os municípios de cada grupo, equilibra o pib dos diferentes grupos e mantém um número semelhante de municípios em cada cluster `r knitr::kable(mun_pe_clusterA %>% group_by(cluster) %>% count())` 

- Porém, <b> Caruaru </b> precisa ser isolado num grupo próprio, em virtude de seu pib ser mais que o dobro do pib dos grupos `r knitr::kable(mun_pe_clusterA %>% group_by(cluster) %>% summarise(pib = format(sum(pib), big.mark ='.')))` 

- Também é importante julgar se, para o negócio, é melhor modificar, por exemplo, o grupo de <b> Riacho das Almas </b> e de <b> São Caitano </b>

### Agreste Meridional

```{r AM, echo=FALSE, warning=FALSE, message=FALSE}
# ETL
mun_pe_cluster <- mun_pe
rownames(mun_pe_cluster) <- mun_pe[ , 2]

mun_pe_cluster [, 10:13] <- as.data.frame(
  sapply(mun_pe_cluster [, 3:6], padroniza, simplify=F)
)

rdfiltro <- as.character(levels(mun_pe_cluster$rd)[2])

mun_pe_clusterA <- mun_pe_cluster %>% filter(rd == rdfiltro)
```

```{r AM1, echo=FALSE, warning=FALSE, message=FALSE}
# remoção do outlier

mun_pe_clusterA1 <- mun_pe_cluster %>% filter(municipio == 'GARANHUNS')

mun_pe_clusterA <- mun_pe_cluster %>% filter(rd == rdfiltro & municipio != 'GARANHUNS')

mun_pe_clusterA$etiqueta <- ifelse(mun_pe_clusterA$pib.1 > median(mun_pe_clusterA$pib.1), 'G1', 'G2')

my_dist <- distances(mun_pe_clusterA,
                     id_variable = "municipio",
                     dist_variables = c("dist.1"))

my_clustering <- sc_clustering(my_dist, size_constraint = 6, type_labels = mun_pe_clusterA$etiqueta, type_constraints = c("G1" = 3, "G2" = 3))

mun_pe_clusterA$cluster <- my_clustering

mun_pe_clusterA1$etiqueta <- 'G0'
mun_pe_clusterA1$cluster <- 3

mun_pe_clusterA <- rbind(mun_pe_clusterA, mun_pe_clusterA1)

mun_pe_clusterA$cluster <- as.factor(mun_pe_clusterA$cluster)

pal <- colorFactor(c("navy", "red", 'green', 'orange'), domain = c("0", "1", '2', '3'))

leaflet(mun_pe_clusterA) %>% addTiles() %>%
  addCircleMarkers(
    color = ~pal(cluster),
    stroke = FALSE, fillOpacity = 0.5, popup = ~htmlEscape(paste(municipio, 'R$', format(pib, big.mark=".")))
  ) %>%
  addLegend("bottomright", pal = pal, values = ~cluster,
            title = "Grupos",
            opacity = 1
  ) %>%
  addFullscreenControl()

mun_pe_cluster_completo <- rbind(mun_pe_cluster_completo, mun_pe_clusterA)

```

***

- O agrupamento ao lado reduz as distâncias entre os municípios de cada grupo, equilibra o pib dos diferentes grupos e mantém um número semelhante de municípios em cada cluster `r knitr::kable(mun_pe_clusterA %>% group_by(cluster) %>% count())` 

- Porém, <b> Garanhuns </b> precisa ser isolado num grupo próprio, em virtude de seu pib ser igual ao pib dos grupos `r knitr::kable(mun_pe_clusterA %>% group_by(cluster) %>% summarise(pib = format(sum(pib), big.mark ='.')))` 

- Também é importante julgar se, para o negócio, é melhor modificar, por exemplo, o grupo de <b> Jurema </b>

### Agreste Setentrional

```{r AS, echo=FALSE, warning=FALSE, message=FALSE}
# ETL
mun_pe_cluster <- mun_pe
rownames(mun_pe_cluster) <- mun_pe[ , 2]

mun_pe_cluster [, 10:13] <- as.data.frame(
  sapply(mun_pe_cluster [, 3:6], padroniza, simplify=F)
)

rdfiltro <- as.character(levels(mun_pe_cluster$rd)[3])

mun_pe_clusterA <- mun_pe_cluster %>% filter(rd == rdfiltro)
```

```{r AS1, echo=FALSE, warning=FALSE, message=FALSE}
# remoção do outlier

mun_pe_clusterA <- mun_pe_cluster %>% filter(rd == rdfiltro)

mun_pe_clusterA$etiqueta <- ifelse(mun_pe_clusterA$pib.1 > median(mun_pe_clusterA$pib.1), 'G1', 'G2')

my_dist <- distances(mun_pe_clusterA,
                     id_variable = "municipio",
                     dist_variables = c("dist.1"))

my_clustering <- sc_clustering(my_dist, size_constraint = 6, type_labels = mun_pe_clusterA$etiqueta, type_constraints = c("G1" = 3, "G2" = 3))

mun_pe_clusterA$cluster <- my_clustering

mun_pe_clusterA$cluster <- as.factor(mun_pe_clusterA$cluster)

pal <- colorFactor(c("navy", "red", 'green', 'orange'), domain = c("0", "1", '2', '3'))

leaflet(mun_pe_clusterA) %>% addTiles() %>%
  addCircleMarkers(
    color = ~pal(cluster),
    stroke = FALSE, fillOpacity = 0.5, popup = ~htmlEscape(paste(municipio, 'R$', format(pib, big.mark=".")))
  ) %>%
  addLegend("bottomright", pal = pal, values = ~cluster,
            title = "Grupos",
            opacity = 1
  ) %>%
  addFullscreenControl()

mun_pe_cluster_completo <- rbind(mun_pe_cluster_completo, mun_pe_clusterA)

```

***

- O agrupamento ao lado reduz as distâncias entre os municípios de cada grupo, equilibra o pib dos diferentes grupos e mantém um número semelhante de municípios em cada cluster `r knitr::kable(mun_pe_clusterA %>% group_by(cluster) %>% count())` <br> `r knitr::kable(mun_pe_clusterA %>% group_by(cluster) %>% summarise(pib = format(sum(pib), big.mark ='.')))`

### Mata Norte

```{r MN, echo=FALSE, warning=FALSE, message=FALSE}
# ETL
mun_pe_cluster <- mun_pe
rownames(mun_pe_cluster) <- mun_pe[ , 2]

mun_pe_cluster [, 10:13] <- as.data.frame(
  sapply(mun_pe_cluster [, 3:6], padroniza, simplify=F)
)

rdfiltro <- as.character(levels(mun_pe_cluster$rd)[4])

mun_pe_clusterA <- mun_pe_cluster %>% filter(rd == rdfiltro)
```

```{r MN1, echo=FALSE, warning=FALSE, message=FALSE}
# remoção do outlier

mun_pe_clusterA1 <- mun_pe_cluster %>% filter(municipio == 'GOIANA')

mun_pe_clusterA <- mun_pe_cluster %>% filter(rd == rdfiltro & municipio != 'GOIANA')

mun_pe_clusterA$etiqueta <- ifelse(mun_pe_clusterA$pib.1 > median(mun_pe_clusterA$pib.1), 'G1', 'G2')

my_dist <- distances(mun_pe_clusterA,
                     id_variable = "municipio",
                     dist_variables = c("dist.1"))

my_clustering <- sc_clustering(my_dist, size_constraint = 6, type_labels = mun_pe_clusterA$etiqueta, type_constraints = c("G1" = 3, "G2" = 3))

mun_pe_clusterA$cluster <- my_clustering

mun_pe_clusterA1$etiqueta <- 'G0'
mun_pe_clusterA1$cluster <- 3

mun_pe_clusterA <- rbind(mun_pe_clusterA, mun_pe_clusterA1)

mun_pe_clusterA$cluster <- as.factor(mun_pe_clusterA$cluster)

pal <- colorFactor(c("navy", "red", 'green', 'orange'), domain = c("0", "1", '2', '3'))

leaflet(mun_pe_clusterA) %>% addTiles() %>%
  addCircleMarkers(
    color = ~pal(cluster),
    stroke = FALSE, fillOpacity = 0.5, popup = ~htmlEscape(paste(municipio, 'R$', format(pib, big.mark=".")))
  ) %>%
  addLegend("bottomright", pal = pal, values = ~cluster,
            title = "Grupos",
            opacity = 1
  ) %>%
  addFullscreenControl()

mun_pe_cluster_completo <- rbind(mun_pe_cluster_completo, mun_pe_clusterA)

```

***

- O agrupamento ao lado reduz as distâncias entre os municípios de cada grupo, equilibra o pib dos diferentes grupos e mantém um número semelhante de municípios em cada cluster `r knitr::kable(mun_pe_clusterA %>% group_by(cluster) %>% count())` 

- Porém, <b> Goiana </b> precisa ser isolado num grupo próprio, em virtude de seu pib, conforme se observa abaixo `r knitr::kable(mun_pe_clusterA %>% group_by(cluster) %>% summarise(pib = format(sum(pib), big.mark ='.')))` 

- Também é importante julgar se, para o negócio, é melhor modificar, por exemplo, o grupo de <b> Lagoa de Itaenga </b>

### Mata Sul

```{r MS, echo=FALSE, warning=FALSE, message=FALSE}
# ETL
mun_pe_cluster <- mun_pe
rownames(mun_pe_cluster) <- mun_pe[ , 2]

mun_pe_cluster [, 10:13] <- as.data.frame(
  sapply(mun_pe_cluster [, 3:6], padroniza, simplify=F)
)

rdfiltro <- as.character(levels(mun_pe_cluster$rd)[5])

mun_pe_clusterA <- mun_pe_cluster %>% filter(rd == rdfiltro)
```

```{r MS1, echo=FALSE, warning=FALSE, message=FALSE}
# remoção do outlier

mun_pe_clusterA1 <- mun_pe_cluster %>% filter(municipio == 'VITÓRIA DE SANTO ANTÃO')

mun_pe_clusterA <- mun_pe_cluster %>% filter(rd == rdfiltro & municipio != 'VITÓRIA DE SANTO ANTÃO')

mun_pe_clusterA$etiqueta <- ifelse(mun_pe_clusterA$pib.1 > median(mun_pe_clusterA$pib.1), 'G1', 'G2')

my_dist <- distances(mun_pe_clusterA,
                     id_variable = "municipio",
                     dist_variables = c("dist.1"))

my_clustering <- sc_clustering(my_dist, size_constraint = 6, type_labels = mun_pe_clusterA$etiqueta, type_constraints = c("G1" = 3, "G2" = 3))

mun_pe_clusterA$cluster <- my_clustering

mun_pe_clusterA1$etiqueta <- 'G0'
mun_pe_clusterA1$cluster <- 3

mun_pe_clusterA <- rbind(mun_pe_clusterA, mun_pe_clusterA1)

mun_pe_clusterA$cluster <- as.factor(mun_pe_clusterA$cluster)

pal <- colorFactor(c("navy", "red", 'green', 'orange'), domain = c("0", "1", '2', '3'))

leaflet(mun_pe_clusterA) %>% addTiles() %>%
  addCircleMarkers(
    color = ~pal(cluster),
    stroke = FALSE, fillOpacity = 0.5, popup = ~htmlEscape(paste(municipio, 'R$', format(pib, big.mark=".")))
  ) %>%
  addLegend("bottomright", pal = pal, values = ~cluster,
            title = "Grupos",
            opacity = 1
  ) %>%
  addFullscreenControl()

mun_pe_cluster_completo <- rbind(mun_pe_cluster_completo, mun_pe_clusterA)

```

***

- O agrupamento ao lado reduz as distâncias entre os municípios de cada grupo, equilibra o pib dos diferentes grupos e mantém um número semelhante de municípios em cada cluster `r knitr::kable(mun_pe_clusterA %>% group_by(cluster) %>% count())` 

- Porém, <b> Vitória de Santo Antão </b> precisa ser isolado num grupo próprio, em virtude de seu pib, conforme se observa abaixo `r knitr::kable(mun_pe_clusterA %>% group_by(cluster) %>% summarise(pib = format(sum(pib), big.mark ='.')))` 

- Também é importante julgar se, para o negócio, é melhor modificar, por exemplo, o grupo de <b> Xexéu </b>

### Metropolitana

```{r METRO, echo=FALSE, warning=FALSE, message=FALSE}
# ETL
mun_pe_cluster <- mun_pe
rownames(mun_pe_cluster) <- mun_pe[ , 2]

mun_pe_cluster [, 10:13] <- as.data.frame(
  sapply(mun_pe_cluster [, 3:6], padroniza, simplify=F)
)

rdfiltro <- as.character(levels(mun_pe_cluster$rd)[6])

mun_pe_clusterA <- mun_pe_cluster %>% filter(rd == rdfiltro)
```

```{r METRO1, echo=FALSE, warning=FALSE, message=FALSE}
# remoção do outlier

mun_pe_clusterA1 <- mun_pe_cluster %>% filter(municipio == 'RECIFE')

mun_pe_clusterA <- mun_pe_cluster %>% filter(rd == rdfiltro & municipio != 'RECIFE')

mun_pe_clusterA$etiqueta <- ifelse(mun_pe_clusterA$pib.1 > median(mun_pe_clusterA$pib.1), 'G1', 'G2')

my_dist <- distances(mun_pe_clusterA,
                     id_variable = "municipio",
                     dist_variables = c("dist.1"))

my_clustering <- sc_clustering(my_dist, size_constraint = 4, type_labels = mun_pe_clusterA$etiqueta, type_constraints = c("G1" = 2, "G2" = 2))

mun_pe_clusterA$cluster <- my_clustering

mun_pe_clusterA1$etiqueta <- 'G0'
mun_pe_clusterA1$cluster <- 2

mun_pe_clusterA <- rbind(mun_pe_clusterA, mun_pe_clusterA1)

mun_pe_clusterA$cluster <- as.factor(mun_pe_clusterA$cluster)

pal <- colorFactor(c("navy", "red", 'green', 'orange'), domain = c("0", "1", '2', '3'))

leaflet(mun_pe_clusterA) %>% addTiles() %>%
  addCircleMarkers(
    color = ~pal(cluster),
    stroke = FALSE, fillOpacity = 0.5, popup = ~htmlEscape(paste(municipio, 'R$', format(pib, big.mark=".")))
  ) %>%
  addLegend("bottomright", pal = pal, values = ~cluster,
            title = "Grupos",
            opacity = 1
  ) %>%
  addFullscreenControl()

mun_pe_cluster_completo <- rbind(mun_pe_cluster_completo, mun_pe_clusterA)

```

***

- O agrupamento ao lado reduz as distâncias entre os municípios de cada grupo, equilibra o pib dos diferentes grupos e mantém um número semelhante de municípios em cada cluster `r knitr::kable(mun_pe_clusterA %>% group_by(cluster) %>% count())` 

- Porém, <b> Recife </b> precisa ser isolado num grupo próprio, em virtude de seu pib, conforme se observa abaixo `r knitr::kable(mun_pe_clusterA %>% group_by(cluster) %>% summarise(pib = format(sum(pib), big.mark ='.')))` 

- Para a RD Metropolitana, ocorre o ajuste mais difícil entre total de municípios no grupo e distância. Neste caso, foi priorizada a uniformidade do pib. 

### Sertão Central

```{r SC, echo=FALSE, warning=FALSE, message=FALSE}
# ETL
mun_pe_cluster <- mun_pe
rownames(mun_pe_cluster) <- mun_pe[ , 2]

mun_pe_cluster [, 10:13] <- as.data.frame(
  sapply(mun_pe_cluster [, 3:6], padroniza, simplify=F)
)

rdfiltro <- as.character(levels(mun_pe_cluster$rd)[7])

mun_pe_clusterA <- mun_pe_cluster %>% filter(rd == rdfiltro)
```

```{r SC1, echo=FALSE, warning=FALSE, message=FALSE}
# remoção do outlier

mun_pe_clusterA1 <- mun_pe_cluster %>% filter(municipio == 'SALGUEIRO')

mun_pe_clusterA <- mun_pe_cluster %>% filter(rd == rdfiltro & municipio != 'SALGUEIRO')

mun_pe_clusterA$etiqueta <- ifelse(mun_pe_clusterA$pib.1 > median(mun_pe_clusterA$pib.1), 'G1', 'G2')

my_dist <- distances(mun_pe_clusterA,
                     id_variable = "municipio",
                     dist_variables = c("dist.1"))

my_clustering <- sc_clustering(my_dist, size_constraint = 4, type_labels = mun_pe_clusterA$etiqueta, type_constraints = c("G1" = 2, "G2" = 2))

mun_pe_clusterA$cluster <- my_clustering

mun_pe_clusterA1$etiqueta <- 'G0'
mun_pe_clusterA1$cluster <- 1

mun_pe_clusterA <- rbind(mun_pe_clusterA, mun_pe_clusterA1)

mun_pe_clusterA$cluster <- as.factor(mun_pe_clusterA$cluster)

pal <- colorFactor(c("navy", "red", 'green', 'orange'), domain = c("0", "1", '2', '3'))

leaflet(mun_pe_clusterA) %>% addTiles() %>%
  addCircleMarkers(
    color = ~pal(cluster),
    stroke = FALSE, fillOpacity = 0.5, popup = ~htmlEscape(paste(municipio, 'R$', format(pib, big.mark=".")))
  ) %>%
  addLegend("bottomright", pal = pal, values = ~cluster,
            title = "Grupos",
            opacity = 1
  ) %>%
  addFullscreenControl()

mun_pe_cluster_completo <- rbind(mun_pe_cluster_completo, mun_pe_clusterA)

```

***

- O agrupamento ao lado reduz as distâncias entre os municípios de cada grupo, equilibra o pib dos diferentes grupos e mantém um número semelhante de municípios em cada cluster `r knitr::kable(mun_pe_clusterA %>% group_by(cluster) %>% count())` 

- Porém, <b> Salgueiro </b> precisa ser isolado num grupo próprio, em virtude de seu pib, conforme se observa abaixo `r knitr::kable(mun_pe_clusterA %>% group_by(cluster) %>% summarise(pib = format(sum(pib), big.mark ='.')))` 

- Por causa do número pequeno de municípios e do pib elevado de Salgueiro, só foram formados dois grupos. 

### Sertão de Itaparica

```{r SI, echo=FALSE, warning=FALSE, message=FALSE}
# ETL
mun_pe_cluster <- mun_pe
rownames(mun_pe_cluster) <- mun_pe[ , 2]

mun_pe_cluster [, 10:13] <- as.data.frame(
  sapply(mun_pe_cluster [, 3:6], padroniza, simplify=F)
)

rdfiltro <- as.character(levels(mun_pe_cluster$rd)[8])

mun_pe_clusterA <- mun_pe_cluster %>% filter(rd == rdfiltro)
```

```{r SI1, echo=FALSE, warning=FALSE, message=FALSE}
# remoção do outlier

mun_pe_clusterA1 <- mun_pe_cluster %>% filter(municipio == 'PETROLÂNDIA')

mun_pe_clusterA <- mun_pe_cluster %>% filter(rd == rdfiltro & municipio != 'PETROLÂNDIA')

mun_pe_clusterA$etiqueta <- ifelse(mun_pe_clusterA$pib.1 > median(mun_pe_clusterA$pib.1), 'G1', 'G2')

my_dist <- distances(mun_pe_clusterA,
                     id_variable = "municipio",
                     dist_variables = c("dist.1"))

my_clustering <- sc_clustering(my_dist, size_constraint = 4, type_labels = mun_pe_clusterA$etiqueta, type_constraints = c("G1" = 2, "G2" = 2))

mun_pe_clusterA$cluster <- my_clustering

mun_pe_clusterA1$etiqueta <- 'G0'
mun_pe_clusterA1$cluster <- 1

mun_pe_clusterA <- rbind(mun_pe_clusterA, mun_pe_clusterA1)

mun_pe_clusterA$cluster <- as.factor(mun_pe_clusterA$cluster)

pal <- colorFactor(c("navy", "red", 'green', 'orange'), domain = c("0", "1", '2', '3'))

leaflet(mun_pe_clusterA) %>% addTiles() %>%
  addCircleMarkers(
    color = ~pal(cluster),
    stroke = FALSE, fillOpacity = 0.5, popup = ~htmlEscape(paste(municipio, 'R$', format(pib, big.mark=".")))
  ) %>%
  addLegend("bottomright", pal = pal, values = ~cluster,
            title = "Grupos",
            opacity = 1
  ) %>%
  addFullscreenControl()

mun_pe_cluster_completo <- rbind(mun_pe_cluster_completo, mun_pe_clusterA)

```

***

- O agrupamento ao lado reduz as distâncias entre os municípios de cada grupo, equilibra o pib dos diferentes grupos e mantém um número semelhante de municípios em cada cluster `r knitr::kable(mun_pe_clusterA %>% group_by(cluster) %>% count())` 

- Porém, <b> Petrolândia </b> precisa ser isolado num grupo próprio, em virtude de seu pib, conforme se observa abaixo `r knitr::kable(mun_pe_clusterA %>% group_by(cluster) %>% summarise(pib = format(sum(pib), big.mark ='.')))` 

- Por causa do número pequeno de municípios e do pib elevado de Petrolândia, só foram formados dois grupos. 

### Sertão do Araripe

```{r SA, echo=FALSE, warning=FALSE, message=FALSE}
# ETL
mun_pe_cluster <- mun_pe
rownames(mun_pe_cluster) <- mun_pe[ , 2]

mun_pe_cluster [, 10:13] <- as.data.frame(
  sapply(mun_pe_cluster [, 3:6], padroniza, simplify=F)
)

rdfiltro <- as.character(levels(mun_pe_cluster$rd)[9])

mun_pe_clusterA <- mun_pe_cluster %>% filter(rd == rdfiltro)
```

```{r SA1, echo=FALSE, warning=FALSE, message=FALSE}
# remoção do outlier

mun_pe_clusterA1 <- mun_pe_cluster %>% filter(municipio == 'ARARIPINA')

mun_pe_clusterA <- mun_pe_cluster %>% filter(rd == rdfiltro & municipio != 'ARARIPINA')

mun_pe_clusterA$etiqueta <- ifelse(mun_pe_clusterA$pib.1 > median(mun_pe_clusterA$pib.1), 'G1', 'G2')

my_dist <- distances(mun_pe_clusterA,
                     id_variable = "municipio",
                     dist_variables = c("dist.1"))

my_clustering <- sc_clustering(my_dist, size_constraint = 4, type_labels = mun_pe_clusterA$etiqueta, type_constraints = c("G1" = 2, "G2" = 2))

mun_pe_clusterA$cluster <- my_clustering

mun_pe_clusterA1$etiqueta <- 'G0'
mun_pe_clusterA1$cluster <- 2

mun_pe_clusterA <- rbind(mun_pe_clusterA, mun_pe_clusterA1)

mun_pe_clusterA$cluster <- as.factor(mun_pe_clusterA$cluster)

pal <- colorFactor(c("navy", "red", 'green', 'orange'), domain = c("0", "1", '2', '3'))

leaflet(mun_pe_clusterA) %>% addTiles() %>%
  addCircleMarkers(
    color = ~pal(cluster),
    stroke = FALSE, fillOpacity = 0.5, popup = ~htmlEscape(paste(municipio, 'R$', format(pib, big.mark=".")))
  ) %>%
  addLegend("bottomright", pal = pal, values = ~cluster,
            title = "Grupos",
            opacity = 1
  ) %>%
  addFullscreenControl()

mun_pe_cluster_completo <- rbind(mun_pe_cluster_completo, mun_pe_clusterA)

```

***

- O agrupamento ao lado reduz as distâncias entre os municípios de cada grupo, equilibra o pib dos diferentes grupos e mantém um número semelhante de municípios em cada cluster `r knitr::kable(mun_pe_clusterA %>% group_by(cluster) %>% count())` 

- Porém, <b> Araripina </b> precisa ser isolado num grupo próprio, em virtude de seu pib, conforme se observa abaixo `r knitr::kable(mun_pe_clusterA %>% group_by(cluster) %>% summarise(pib = format(sum(pib), big.mark ='.')))` 

### Sertão do Moxotó

```{r SM, echo=FALSE, warning=FALSE, message=FALSE}
# ETL
mun_pe_cluster <- mun_pe
rownames(mun_pe_cluster) <- mun_pe[ , 2]

mun_pe_cluster [, 10:13] <- as.data.frame(
  sapply(mun_pe_cluster [, 3:6], padroniza, simplify=F)
)

rdfiltro <- as.character(levels(mun_pe_cluster$rd)[10])

mun_pe_clusterA <- mun_pe_cluster %>% filter(rd == rdfiltro)
```

```{r SM1, echo=FALSE, warning=FALSE, message=FALSE}
# remoção do outlier

mun_pe_clusterA1 <- mun_pe_cluster %>% filter(municipio == 'ARCOVERDE')

mun_pe_clusterA <- mun_pe_cluster %>% filter(rd == rdfiltro & municipio != 'ARCOVERDE')

mun_pe_clusterA$etiqueta <- ifelse(mun_pe_clusterA$pib.1 > median(mun_pe_clusterA$pib.1), 'G1', 'G2')

my_dist <- distances(mun_pe_clusterA,
                     id_variable = "municipio",
                     dist_variables = c("dist.1"))

my_clustering <- sc_clustering(my_dist, size_constraint = 3, type_labels = mun_pe_clusterA$etiqueta, type_constraints = c("G1" = 1, "G2" = 1))

mun_pe_clusterA$cluster <- my_clustering

mun_pe_clusterA1$etiqueta <- 'G0'
mun_pe_clusterA1$cluster <- 2

mun_pe_clusterA <- rbind(mun_pe_clusterA, mun_pe_clusterA1)

mun_pe_clusterA$cluster <- as.factor(mun_pe_clusterA$cluster)

pal <- colorFactor(c("navy", "red", 'green', 'orange'), domain = c("0", "1", '2', '3'))

leaflet(mun_pe_clusterA) %>% addTiles() %>%
  addCircleMarkers(
    color = ~pal(cluster),
    stroke = FALSE, fillOpacity = 0.5, popup = ~htmlEscape(paste(municipio, 'R$', format(pib, big.mark=".")))
  ) %>%
  addLegend("bottomright", pal = pal, values = ~cluster,
            title = "Grupos",
            opacity = 1
  ) %>%
  addFullscreenControl()

mun_pe_cluster_completo <- rbind(mun_pe_cluster_completo, mun_pe_clusterA)

```

***

- O agrupamento ao lado reduz as distâncias entre os municípios de cada grupo, equilibra o pib dos diferentes grupos e mantém um número semelhante de municípios em cada cluster `r knitr::kable(mun_pe_clusterA %>% group_by(cluster) %>% count())` 

- Porém, <b> Arcoverde </b> precisa ser isolado num grupo próprio, em virtude de seu pib, conforme se observa abaixo `r knitr::kable(mun_pe_clusterA %>% group_by(cluster) %>% summarise(pib = format(sum(pib), big.mark ='.')))`

### Sertão do Pajeú

```{r SP, echo=FALSE, warning=FALSE, message=FALSE}
# ETL
mun_pe_cluster <- mun_pe
rownames(mun_pe_cluster) <- mun_pe[ , 2]

mun_pe_cluster [, 10:13] <- as.data.frame(
  sapply(mun_pe_cluster [, 3:6], padroniza, simplify=F)
)

rdfiltro <- as.character(levels(mun_pe_cluster$rd)[11])

mun_pe_clusterA <- mun_pe_cluster %>% filter(rd == rdfiltro)
```

```{r SP1, echo=FALSE, warning=FALSE, message=FALSE}
# remoção do outlier

mun_pe_clusterA1 <- mun_pe_cluster %>% filter(municipio == 'SERRA TALHADA')

mun_pe_clusterA <- mun_pe_cluster %>% filter(rd == rdfiltro & municipio != 'SERRA TALHADA')

mun_pe_clusterA$etiqueta <- ifelse(mun_pe_clusterA$pib.1 > median(mun_pe_clusterA$pib.1), 'G1', 'G2')

my_dist <- distances(mun_pe_clusterA,
                     id_variable = "municipio",
                     dist_variables = c("dist.1"))

my_clustering <- sc_clustering(my_dist, size_constraint = 6, type_labels = mun_pe_clusterA$etiqueta, type_constraints = c("G1" = 3, "G2" = 3))

mun_pe_clusterA$cluster <- my_clustering

mun_pe_clusterA1$etiqueta <- 'G0'
mun_pe_clusterA1$cluster <- 2

mun_pe_clusterA <- rbind(mun_pe_clusterA, mun_pe_clusterA1)

mun_pe_clusterA$cluster <- as.factor(mun_pe_clusterA$cluster)

pal <- colorFactor(c("navy", "red", 'green', 'orange'), domain = c("0", "1", '2', '3'))

leaflet(mun_pe_clusterA) %>% addTiles() %>%
  addCircleMarkers(
    color = ~pal(cluster),
    stroke = FALSE, fillOpacity = 0.5, popup = ~htmlEscape(paste(municipio, 'R$', format(pib, big.mark=".")))
  ) %>%
  addLegend("bottomright", pal = pal, values = ~cluster,
            title = "Grupos",
            opacity = 1
  ) %>%
  addFullscreenControl()

mun_pe_cluster_completo <- rbind(mun_pe_cluster_completo, mun_pe_clusterA)

```

***

- O agrupamento ao lado reduz as distâncias entre os municípios de cada grupo, equilibra o pib dos diferentes grupos e mantém um número semelhante de municípios em cada cluster `r knitr::kable(mun_pe_clusterA %>% group_by(cluster) %>% count())` 

- Porém, <b> Serra Talhada </b> precisa ser isolado num grupo próprio, em virtude de seu pib, conforme se observa abaixo `r knitr::kable(mun_pe_clusterA %>% group_by(cluster) %>% summarise(pib = format(sum(pib), big.mark ='.')))`

### Sertão do São Francisco

```{r SF, echo=FALSE, warning=FALSE, message=FALSE}
# ETL
mun_pe_cluster <- mun_pe
rownames(mun_pe_cluster) <- mun_pe[ , 2]

mun_pe_cluster [, 10:13] <- as.data.frame(
  sapply(mun_pe_cluster [, 3:6], padroniza, simplify=F)
)

rdfiltro <- as.character(levels(mun_pe_cluster$rd)[12])

mun_pe_clusterA <- mun_pe_cluster %>% filter(rd == rdfiltro)
```

```{r SF1, echo=FALSE, warning=FALSE, message=FALSE}
# remoção do outlier

mun_pe_clusterA1 <- mun_pe_cluster %>% filter(municipio == 'PETROLINA')

mun_pe_clusterA <- mun_pe_cluster %>% filter(rd == rdfiltro & municipio != 'PETROLINA')

mun_pe_clusterA$etiqueta <- ifelse(mun_pe_clusterA$pib.1 > median(mun_pe_clusterA$pib.1), 'G1', 'G2')

my_dist <- distances(mun_pe_clusterA,
                     id_variable = "municipio",
                     dist_variables = c("dist.1"))

my_clustering <- sc_clustering(my_dist, size_constraint = 3, type_labels = mun_pe_clusterA$etiqueta, type_constraints = c("G1" = 1, "G2" = 1))

mun_pe_clusterA$cluster <- my_clustering

mun_pe_clusterA1$etiqueta <- 'G0'
mun_pe_clusterA1$cluster <- 2

mun_pe_clusterA <- rbind(mun_pe_clusterA, mun_pe_clusterA1)

mun_pe_clusterA$cluster <- as.factor(mun_pe_clusterA$cluster)

pal <- colorFactor(c("navy", "red", 'green', 'orange'), domain = c("0", "1", '2', '3'))

leaflet(mun_pe_clusterA) %>% addTiles() %>%
  addCircleMarkers(
    color = ~pal(cluster),
    stroke = FALSE, fillOpacity = 0.5, popup = ~htmlEscape(paste(municipio, 'R$', format(pib, big.mark=".")))
  ) %>%
  addLegend("bottomright", pal = pal, values = ~cluster,
            title = "Grupos",
            opacity = 1
  ) %>%
  addFullscreenControl()

mun_pe_cluster_completo <- rbind(mun_pe_cluster_completo, mun_pe_clusterA)

```

***

- O agrupamento ao lado reduz as distâncias entre os municípios de cada grupo, equilibra o pib dos diferentes grupos e mantém um número semelhante de municípios em cada cluster `r knitr::kable(mun_pe_clusterA %>% group_by(cluster) %>% count())` 

- Porém, <b> Petrolina </b> precisa ser isolado num grupo próprio, em virtude de seu pib, conforme se observa abaixo `r knitr::kable(mun_pe_clusterA %>% group_by(cluster) %>% summarise(pib = format(sum(pib), big.mark ='.')))`

### Agrupamento Geral

```{r AG, echo=FALSE, warning=FALSE, message=FALSE}
knitr::kable(mun_pe_cluster_completo)

```

***

- O agrupamento ao lado reduz as distâncias entre os municípios de cada grupo, equilibra o pib dos diferentes grupos e mantém um número semelhante de municípios em cada cluster `r knitr::kable(mun_pe_cluster_completo)` 